臺灣臺北地方法院刑事判決　　　　　　　　　　　　　　九十年度訴字第五五二號
　　公　訴　人　臺灣臺北地方法院檢察署檢察官
　　被　　　告　乙○○
　　指定辯護人　甲○
　　被　　　告　丙○○
右列被告等因毒品危害防制條例等案件，經檢察官提起公訴（八十九年度偵字第一二
五四七號），甲○判決如左：
    主  文
乙○○連續轉讓第二級毒品，處有期徒刑壹年。
乙○○被訴販賣第二級毒品及竊盜部分無罪。
丙○○無罪。
    事  實
一、乙○○基於轉讓第二級毒品安非他命之犯意，自民國八十九年五月下旬起至同年
    六月二十日止，在台北縣新店市○○街六巷八號一樓丙○○住處，連續約七、八
    次無償轉讓第二級毒品安非他命供丙○○施用。嗣為警於八十九年六月二十一日
    二十二時三十分許，循線至台北縣新店市○○街六巷八號一樓丙○○住處尋查乙○○施用毒品案件，丙○○始供出上情。
二、案經台北縣警察局新店分局報告臺灣臺北地方法院檢察署檢察官偵查起訴。
    理  由
壹、有罪部分
一、訊據被告乙○○矢口否認有何轉讓安非他命犯行，辯稱僅與丙○○共同吸食，並
    非提供云云。惟查：右揭事實，業據證人丙○○於警訊中證稱：「（你所吸食之
    安非他命從何來？）都是乙○○提供的。」、於甲○審理中證稱：「（安非他命
    來源？）乙○○住我家時，他也有拿安非他命與我一起吸用。（是乙○○免費提
    供你使用安非他命？）是，就像請煙抽一樣。他八十九年五、六月左右住我家時
    給我吸用的。大概七、八次，一直用到警察六月二十日來抓我當天。」等情無訛
    （見偵卷第五頁反面及甲○九十一年二月二十二日審判筆錄），且證人與被告為
    朋友關係而無怨隙，乃被告所是認，衡情殊無誣攀之理，丙○○所證，應屬實在
    。是被告連續轉讓第二級毒品之情灼然明甚，渠所辯乃避重就輕之詞，殊難採信
    ，本件事證明確，被告犯行洵堪認定。
二、被告乙○○將所有之第二級毒品安非他命無償讓與他人，核其所為，係犯毒品危
    害防制條例第八條第二項之轉讓第二級毒品罪。公訴人認係該當幫助他人施用犯
    行，似有誤認，然免費提供他人施用之社會基本事實同一，起訴法條應予變更。
    又被告前後多次轉讓第二級毒品犯行，時間緊接，所犯構成要件相同之罪名，顯
    係基於概括犯意反覆為之，應依刑法第五十六條連續犯之規定論以一罪，並加重
    其刑。爰審酌被告知悉吸用毒品安非他命，具成癮性、濫用性及社會危害性，竟
    仍轉讓他人施用，對社會所生之危害與其犯罪之動機、目的、手段、素行不佳及
    犯後態度等一切情狀，量處如主文所示之刑示懲。至扣案之安非他命吸食器一組
    ，尚乏證據證明與本案犯行有何關聯，應退回移案機關處理。
貳、無罪部分
一、公訴意旨略稱：被告乙○○基於概括犯意，自民國八十九年四月間起至同年六月
    間止，在台北縣新店市○○路七八巷一弄三之一號一樓等處，連續多次以每次每
    包約一公克，新台幣（下同）一千元或二千元之代價，販賣第二級毒品安非他命
    予己○○（己○○施用毒品部分業經觀察勒戒）。又另行起意與被告丙○○共同
    意圖為自己不法之所有，於八十九年五月三十一日十三時許，在台北縣新店市○○路○段二四九號前，竊取戊○○所有之車號ＣＤＷ─三五二號機車後，將上開
    車牌丟棄，另行竊取丁○○所有之車號為ＦＷＲ─四四九之車牌，懸掛在上開竊
    得之機車上，置於台北縣新店市○○路○段萬善堂前，欲販售予己○○牟利。嗣
    為警於八十九年六月二十一日二十二時三十分許，在台北縣新店市○○街六巷八
    號一樓丙○○住處查獲安非他命吸食器一組，始循線查獲。因認被告乙○○涉犯
    毒品危害防制條例第四條第二項之販賣第二級毒品罪嫌、幫助被告丙○○犯同法
    第十條第二項之施用第二級毒品罪嫌及刑法第三百二十條第一項之竊盜罪嫌；被
    告丙○○則涉有刑法第三百二十條第一項之竊盜罪嫌。
二、按犯罪事實應依證據認定之，無證據不得推定其犯罪事實。又不能證明被告犯罪
    者，應諭知無罪之判決，刑事訴訟法第一百五十四條、第三百零一條第一項分別
    定有明文。又所謂認定犯罪事實之證據，係指足以認定被告確有犯罪行為之積極
    證據而言，該項證據自須適合於被告犯罪事實認定，始得採為斷罪資料；又苟未
    能發現相當證據，或證據不足以證明，自不能以推測或擬制之方法，以為裁判基
    礎；且在訴訟上用以證明事實之證據，須於通常一般之人均不致於有所懷疑，而
    得確信其為真實之程度者，始得據以為有罪之認定，倘其證明尚未達到此一程度
    ，而有合理之懷疑性存在，致使無從為有罪之確信時，即應為無罪之判決。最高
    法院二十九年上字第三一０五號、四十年台上字第八六號、七十六年台上字第四
    九八六號判例意旨參照。
三、公訴人認被告乙○○、丙○○涉有前開犯嫌，無非係以業經證人己○○、戊○○
    、丁○○證述明確，並互核相符，且己○○確有施用毒品犯行，並執行觀察勒戒
    完畢，有前科表在卷；另有贓物認領保管單、失竊車輛查詢報表等附卷可稽。
四、訊之被告乙○○、丙○○均堅決否認右揭犯行，被告乙○○辯稱：安非他命均係
    己○○所提供，怎能販賣；機車係己○○要伊修理，遂與丙○○前去新店中正橋
    下推行發動未果，棄置於萬善堂前，並未竊車，且進出丙○○家人多，ＦＷＲ─
    四四九號車牌非伊所偷等情。被告丙○○則以係乙○○要修車，但無交通工具而
    委伊載其同去中興橋下，後未能發動棄於萬善堂前，並無竊取機車，家中車牌Ｆ
    ＷＲ─四四九號遺失，根本不知情等語置辯。
五、甲○查：
（一）被告乙○○販賣安非他命部分
      證人己○○固於警訊及偵查中分別證陳：「（問：你前後與何高二人購買幾次
      安非他命？）前前後後共購買有二十多次之多。時間是至八十九年四月份起地
      點是在我家或在丙○○家中，售價分別有新台幣一千元或二千元。」、「都是
      乙○○賣給我的，大約從四五月間開始，到最後一次我被捉的六月。拿到我家
      ，一包約一公克一千元或二千元，賣我好幾次了。」等節（見偵卷第十一頁正
      面、第五十四頁反面），然己○○於甲○調查中卻結證稱：「（乙○○有無賣
      過安非他命給你？）沒有。乙○○沒有賣安非他命給我，因當時乙○○害我被
      抓，所以我才說是他的。」等語（見甲○九十一年四月十日調查筆錄），其前
      後證述矛盾不一，滋生疑竇，無從遽採。況查證人己○○因被告之故而遭查獲
      施用第二級毒品安非他命一事，俱如前述，彼此因此等恩怨糾葛關係，證人不
      免懷怨誣陷被告，其於警訊偵查中之證言，亦不足為認定被告之販賣安非他命
      犯行之佐憑。參諸證人丙○○於甲○隔離訊問中證稱未曾見及乙○○販賣安非
      他命予己○○，與乙○○同去己○○家二、三次，均是使用己○○的安非他命
      等情；且就與乙○○共同施用之安非他命來源一節，證以「大概是向己○○拿
      的，因為大家談話時我感覺他是向己○○拿的，至於有無其他管道我不清楚。
      」等語（見甲○九十一年二月二十二日審判筆錄），證人己○○則於甲○調查
      中證述：「（問：乙○○有無給你安非他命過？）有，他拿來我家，我們一起
      吸用。我也有拿過安非他命給乙○○一起使用，我們都是免費互相提供。」等
      詞（見甲○九十一年四月十日調查筆錄），尤徵證人己○○所指被告乙○○販
      賣安非他命一事，並非實在，至多僅能認被告乙○○無償讓與安非他命供己○○施用之事實，依現存卷證殊不足以認定被告有營利意圖及賺取價差販賣毒品
      行為，洵與販賣構成要件相左。從而，公訴人所指購買者之證詞既無足以為認
      定被告販賣毒品事實之主要依據，且欠缺其他補強證據足證被告販賣行徑，自
      難逕繩以該等罪名。至被告所為是否涉及無償轉讓安非他命予己○○，因轉讓
      部分犯行之基本社會事實與販賣迥異，甲○無置喙之餘，應由檢察官另為偵處
      。
（二）被告乙○○、丙○○竊盜部分
      １、質諸證人即被害人戊○○僅於警訊中證稱車牌號碼ＣＤＷ三五二號、引擎
          號碼ＫＷ六Ｄ一○二四二二號光陽牌重型機車一部，係於八十九年五月三
          十一日十三時在台北縣新店市○○路○段二四九號前失竊、同日二十三時
          報案等語（見偵卷第九頁反面），至如何失竊，何人所竊等情，均付之闕
          如，不足以其證言推論係被告二人所為。
      ２、其次，證人己○○於警訊、偵查及甲○調查中，對竊取機車及ＦＷＲ─四
          四九號車牌之事，或證稱被告乙○○、丙○○二人告知其要去偷機車車牌
          不知何人懸掛，或稱係乙○○自稱欲偷車事，並見其在丙○○家更換車牌
          ，當時丙○○在場，又稱有看見被告二人換車牌，復稱並不知有無換取車
          牌繼稱確曾見乙○○一人換車牌；對如何得知車輛停放地點，先稱某次在
          萬善堂前找朋友看到該車；後以聽友人稱乙○○將該車停放在萬善堂前；
          嗣改稱親見乙○○騎壞停放在該處等節（分別見偵卷第十頁反面第五十三
          頁反面、第五十四頁及甲○九十一年三月二十七日、四月十日調查筆錄）
          ，酌以證人亦自承因乙○○故而為警查獲，乃挾怨指稱其偷車之事等語（
          見甲○九十一年四月十日調查筆錄），其所證竊盜情節非但均前後齟齬抵
          觸，乖違常情，要難憑參，甚且偏頗失真，公訴人執之以為被告二人涉犯
          竊盜罪嫌之引證，容有速斷。
      ３、另證人丁○○對警訊中指證被告乙○○竊取車牌之事，亦係以當時乙○○
          承租其於台北縣新店市○○街六巷八號一樓房屋，而推斷該車牌可能為其
          所偷等情，業經丁○○於甲○審理中證述屬實（見甲○九十一年四月二十
          六日審判筆錄），然觀以證人對當時尚有己○○等人進出家中一節（見同
          上開審判筆錄），亦不否認，準此，所為上開證言，核屬臆測之詞，顯難
          為被告不利之事實認定。
      ４、被告乙○○雖就為何前去推動機車之事，於偵查中先稱係丙○○邀約其前
          往推車，後翻稱係己○○交待丙○○轉告後一起前往，甲○審理中更異稱
          係己○○告知機車停於高架橋下，因無交通工具而找丙○○載往云云（分
          見偵卷第四十六頁反面、第四十七頁及甲○九十一年二月二十二日審判筆
          錄），其否認犯罪事實所持辯解固然反覆歧異，難能成立採信，然因無積
          極證據足以證明其犯罪行為，不能遂為有罪之論斷（參見最高法院三十年
          上字第一八三一號判例）。
（三）綜前所析，被告乙○○所涉販賣毒品及竊盜犯行，被告丙○○所涉竊盜犯行，
      均無從以證人瑕疵之證言，遽為被告有罪確信之憑據。此外甲○查無他積極證
      據足資證明被告二人有何公訴人所指之犯行，不能證明犯罪，揆諸首揭旨趣，
      爰依法諭知被告二人此部分無罪之判決，以昭公允。
據上論斷，應依刑事訴訟法第二百九十九條第一項前段、第三百條、第三百零一條第
一項，毒品危害防制條例第八條第二項，刑法第十一條、第五十六條，判決如主文。
本案經檢察官黃久真到庭執行職務
中      華      民      國      九十一      年      五      月    十    日
                                      臺灣臺北地方法院刑事第四庭
                                          法  官   吳  定  亞
右正本證明與原本無異。
如不服本判決，應於判決送達後十日內，向甲○提出上訴狀。
                          書記官   巫  美  華
中      華      民      國      九十一      年      五      月    十三  日
附錄本案論罪科刑法條全文
毒品危害防制條例第八條
轉讓第一級毒品者，處一年以上七年以下有期徒刑，得併科新臺幣一百萬元以下罰
  金。
轉讓第二級毒品者，處六月以上五年以下有期徒刑，得併科新臺幣七十萬元以下罰
  金。
轉讓第三級毒品者，處三年以下有期徒刑，得併科新臺幣三十萬元以下罰金。
前三項之未遂犯罰之。
